臺灣高雄地方法院民事判決　九十年度訴字第一八二四號
　　原　　　告　中國農民銀行
　　法定代理人　乙○○
　　訴訟代理人　丁○○
　　　　　　　　甲○○
　　被　　　告　丙○○
右當事人間請求給付借款事件，本院判決如左：
    主    文
被告應給付原告新台幣貳佰萬元，及自民國八十九年七月二十三日起至清償日止，按
年息百分之十點二計算之利息，並自民國八十九年八月二十三日起至清償日止，逾期
在六個月以內者，按上開利率百分之十，逾期超過六個月者，按上開利率百分之二十
計算違約金。
原告其餘之訴駁回。
訴訟費用由被告負擔。
本判決原告勝訴部分於原告以新台幣陸拾柒萬元供擔保後，得假執行。但被告如於假
執行程序實施前，以新臺幣貳百萬元為原告預供擔保，得免為假執行。
原告其餘假執行之聲請駁回。
    事實及理由
一、程序方面：本件原由高雄縣六龜鄉農會為原告起訴，訴訟進行中於九十年九月十
    二日由中國農民銀行概括受讓該農會信用部之債權、債務，並於九十一年一月二
    十二日具狀向本院聲請承當訴訟。又本件起訴時之被告陳進登已於九十年十月二
    十八日死亡，惟因有丙○○為訴訟代理人，故不停止訴訟程序。繼承人丙○○（
    起訴時原為陳進登之訴訟代理人）於九十一年三月六日聲請承受訴訟，其為陳進
    登之唯一繼承人並有戶籍謄本為証，原告對此承受訴訟之聲請亦未表示不同意，
    其承受訴訟之聲請自應予以准許。又上開承當訴訟既經兩造同意，依民事訴訟法
    第二百五十四條第一項但書，於法自無不合，應予准許，於此合先敘明。
二、原告主張：訴外人鄭延登以陳進登（民國九十年十月二十八日死亡）為連帶保證
    人，於民國八十七年十二月二十三日向原告借用新台幣（下同）貳佰萬元，約定
    自八十七年十二月二十三日起至九十年十二月二十三日止，按月於二十三日支付
    利息（第一期為八十八年一月二十三日），屆期償還本金，如未按期給付，即喪
    失期限利益，全部債務視為到期，利息以年息百分之十點七計算，嗣後按原告基
    本放款利率之變動為調整，如逾期清償，在六個月以內者，按上開利率百分之十
    ，超過六個月者，按上開利率百分之二十計付違約金。詎主債務人鄭延登自八十
    九年七月二十三日起即未按期攤還，尚欠如聲明所示之本利及違約金迄未清償，
    被告為陳進登之繼承人，為此依連帶保証契約法律關係提起本件訴訟。並聲明：
    （一）被告應給付原告新台幣二百萬元，及自民國八十九年七月二十三日起至清
    償日止，按年息百分之十點七計算之利息，並自民國八十九年八月二十三日起至
    清償日止，逾期六個月內，以上開利率百分之十，逾期超過六個月者，以上開利
    率百分之二十計付違約金。（二）訴訟費用由被告負擔。（三）原告願供擔保請
    准宣告假執行。
    被告則以：陳進登不識字，也不會簽名，借據上「陳進登」之簽名應非陳進登本
    人所簽，且陳進登亦無借據上「陳進登」之印章。此外，陳進登當時只知要保証
    借款三十萬元，不知貸款金額二百萬元，故本件保証契約應不成立。並聲明：（
    一）原告之訴及其假執行之聲請均駁回。（二）訴訟費用由原告負擔。
    （三）如受不利判決，願供擔保請准免假執行。
三、本件爭執厥為原告所提出之借據上「陳進登」簽名蓋章是否為真正？陳進登簽名
    當時是否已知保証貸款之金額？茲分述如下：
（一）、查系爭借據上「陳進登」之印文係陳進登本人將印章交付內門鄉農會放款承
        辦人蓋用，「陳進登」之簽名則係鄭延登之大兒子的女兒牽其手所簽等情，
        業經陳進登本人於生前到庭陳述明白，且証人即本件貸款之承辦人陳貞觀當
        庭亦証稱：本件借據係陳進登本人所簽，印章係陳進登交付伊於櫃台蓋用等
        語，原告主張本件借據上「陳進登」印文為真正應屬可信，陳進登雖由他人
        輔助而為簽名，然其簽名之行為意思並無不自由之情形，自無損於該簽名之
        真正。被告以本件借據上陳進登之簽名、蓋章並非真正云云為辯，尚無可採
        。
（二）、按「私文書經本人或其代理人簽名、蓋章或按指印或有法院或公証人之認証
        者，推定為真正。」民事訴訟法第三百五十八條第一項定有明文。本件原告
        提出陳進登之借據既經陳進登本人簽名、蓋章，依此規定，此借據內容自推
        定為真正。被告以陳進登簽章當時並不知所保証之貸款金額為二百萬元云云
        為辯，陳進登亦到庭陳稱：簽章當時不知保証之借款金額多少，貸款下來後
        ，問鄭延登始知金額為二百萬元云云，然証人陳貞觀已到庭証稱：當時已告
        知陳進登貸款內容，借據上亦已載明借貸金額為二百萬元等語明確，被告既
        未能舉証以推翻該借據所載之內容，自應認借據所載鄭延登借款二百萬元，
        陳進登為連帶保証人之內容為實在。
（三）、綜上所述，陳進登為本件訴外人借款二百萬元之連帶保証人應可信為真實，
        原告並提出借據、約定書、查詢單及基本放款利率表為証，被告為陳進登之
        繼承人並有戶籍謄本附卷可証，原告依連帶保証契約法律關係請求被告給付
        原告二百萬元應有理由。
（四）、又原告主張被告應給付自民國八十九年七月二十三日起至清償日止，按年息
        百分之十點七計算之利息，並自民國八十九年八月二十三日起至清償日止，
        逾期在六個月以內者，按上開利率百分之十，逾期超過六個月者，按上開利
        率百分之二十計算違約金。惟依兩造之借據第二條所載，本件借款之利息依
        原告基本放款之調整而調整。依卷附之原告基本放款利率表，訴外人遲延繳
        息日即八十九年八月二十三日適用之基本放款利率為年息百分之十點二，且
        原告亦已將本件借款利率調降為年息百分之十點二，並有原告提出之放款戶
        交易明細查詢單二張在卷可稽，從而本件原告請求之利息自應以年息百分之
        十點二計算，違約金逾期六個月內者亦應以此利率之百分之十，逾期超過六
        個月者以此利率之百分之二十計算之。原告請求之利息違約金於此範圍為有
        理由，逾此部分之利息、違約金請求即無理由。又本件借款逾期繳息之違約
        金自逾期日起算，借據第三條既有明文，原告主張自繳息逾期日即八十九年
        八月二十三日起算違約金即有可採。
四、兩造陳明願供擔保，聲請宣告假執行或免為假執行，經核原告勝訴部份，合於法
    律規定，爰分別酌定相當之擔保金額宣告之；原告其餘假執行之聲請，因訴之駁
    回而失所依據，不予准許。
五、據上論結，本件原告之訴為有理由，依民事訴訟法第七十九條但書、第三百九十
    條第二項、第三百九十二條，判決如主文。
中　　　華　　　民　　　國　　九十一　　年　　　三　　　月　　二十　　日
                              臺灣高雄地方法院民事第一庭
~B法　　　官　蔡國卿
右為正本係照原本作成。
如對本判決上訴，須於判決送達後廿日內向本院提出上訴狀。
中　　　華　　　民　　　國　　九十一　　年　　　三　　　月　　二十一　　日
~B法院書記官　王壹理
